臺灣桃園地方法院刑事判決　
106年度金重訴字第2號
公  訴  人  臺灣桃園地方檢察署檢察官 
被      告  蘇貫銜


            江育宏


上  一  人
選任辯護人  王奕仁律師（解除委任）
            范瑋峻律師（解除委任）
            王教臻律師（解除委任）
            陳立怡律師（解除委任）
            吳典哲律師
            黃慧敏律師
上列被告因詐欺等案件，經檢察官追加起訴（105年度偵字第292
3號、106年度偵字第1144、4798、8528號、106年度偵緝字第661
號），本院判決如下：
    主  文
蘇貫銜、江育宏均無罪。
    理  由
壹、本院審判範圍：
　　刑事訴訟程序中法院審判之對象（範圍），乃指起訴書或自
    訴狀所記載被告之「犯罪事實」；而「犯罪事實」之內容，
    包括「人、事、時、地、物」等基本要素，亦即指犯罪之時
    日、地點、行為與結果等與犯罪成立具有重要關係之社會事
    實而言。而檢察官代表國家提起公訴，依檢察一體原則，到
    庭實行公訴之檢察官如發現起訴書認事用法有明顯錯誤、或
    有不明確、未臻特定之處，亦非不得於不影響基本事實同一
    之情形下，更正、補充或特定原起訴之事實。本案追加起訴
    書所載之被告、被害人均為多數，然因追加起訴書就「何被
    告」對應「何被害人」追訴記載籠統，並非特定，經公訴檢
    察官於107年4月13日、108年3月14日準備程序中一致特定：
    追加起訴之被告範圍係以追加起訴書之附表「涉嫌被告」欄
    所載之被告認定為當次參與犯罪之人，而認為該等人為共同
    被告，其餘未列在「涉嫌被告」欄之被告，則非該次詐欺犯
    行之共同被告等語（106金重訴2卷二13頁反面，106金重訴2
    卷三46頁）。本院認前開公訴檢察官於本案審判中就追加起
    訴範圍所為之特定、確認，與追加起訴書之附表「涉嫌被告
    」欄所載之被告範圍相同，對於本案追加起訴之犯罪事實同
    一性不生影響，即應以公訴檢察官所特定、確認之追加起訴
    範圍，作為本案審理範圍，故本院審判範圍即為被告蘇貫銜
    及江育宏被訴之追加起訴書附表編號1部分，先予說明。
貳、追加起訴意旨略以：被告蘇貫銜、江育宏、鄒奇峰（本院另
    行通緝）、劉秉彥（本院另行審結）、徐宇均（本院另行審
    結）、陳良瑋（本院另行審結）、曾韋儒（本院另行審結）
    、余忠達（本院另行審結）、劉丞哲（本院另行審結）、胡
    許秉榆（本院另行審結）、楊政哲（本院另行審結）、林弘
    宇（本院另行審結）、陳宥騰（本院另行審結）及真實年籍
    不詳綽號「陳哥」、「老闆」之男子共同意圖為自己不法所
    有，基於詐欺取財及收受搬運他人因重大犯罪所得財物之犯
    意聯絡，共組兩岸跨境電信詐欺犯罪集團，由「陳哥」「老
    闆」指示鄒奇峰分自104年12月間某日至105年1月4日在新北
    市○○區○○○路000巷00號11樓之2（新東方花園社區）等地成
    立代號為「林大浪（或林達浪、陳寶珠、光輝歲月、潤鴻自
    然水、哈莉奎恩、美好年代等）」之詐欺轉帳機房，招攬劉
    秉彥（104年12月間）、劉丞哲（104年12月間）、徐宇均（
    104年12月間）、陳良瑋（104年12月間）、曾韋儒（105年4
    月間）、余忠達（105年1月間）、胡許秉榆（105年4月間至
    105年9月間）、蘇貫銜（104年12月間）、楊政哲（104年12
    月間）、林弘宇（104年12月間）、江育宏（104年12月間）
    、陳宥騰（104年11月間）加入，由劉秉彥擔任詐欺轉帳車
    手集團總車手頭，負責安排收錢、交（匯）錢及統管外務帳
    務；徐宇均管理詐欺轉帳水房，負責轉帳作業及記載轉帳水
    房每日經手各詐欺話務機房或各同業轉帳水房之帳務，並與
    總車手頭及集團大哥進行對帳；陳良瑋、余忠達負責轉帳作
    業；曾韋儒原為提款車手頭，負責交付銀聯卡予提款車手，
    並向提款車手收取提領款項再轉交予總車手頭，惟自105年4
    月間開始負責轉帳作業；胡許秉榆係詐欺轉帳車手集團之銀
    聯卡外務，負責向車商拿取購買之大陸人頭金融帳戶再轉交
    予轉帳水房；楊政哲、蘇貫銜、林弘宇、江育宏、陳宥騰則
    係詐欺轉帳車手集團之取款車手，負責持銀聯卡於104年12
    月間提領詐騙款項。轉帳水房彼此相互支援，專替以大陸民
    眾為詐騙對象之詐欺集團從事轉帳、領款等洗錢工作，運作
    模式係先由詐欺話務機房於104年12月21日至104年12月29日
    間，以預先設定網路及IP之VOIP、GATEWAY設備，以網路群
    撥方式向大陸地區被害人楊二梅假冒公安局員警，佯稱涉嫌
    刑事案件需監管帳戶云云，致被害人楊二梅陷入錯誤，而依
    詐欺集團成員指示，轉帳人民幣共1553萬2263元至人頭帳戶
    内，徐宇均、曾韋儒、陳良瑋、余忠達、劉丞哲則利用電腦
    網路設備，將前開人頭帳戶內之款項，轉帳匯入由詐騙集團
    所得支配管領之其他帳戶內（俗稱「打水」），待完成轉匯
    之動作後，旋經由曾韋儒通知所屬負責領款之車手團負責人
    劉秉彥及車手楊政哲、蘇貫銜、林弘宇、江育宏、陳宥騰等
    人負責持銀聯卡至各地自動櫃員機提領現款（提領時間、地
    點、金額及銀聯卡卡號均如附件所示），事後詐欺集團成員
    再依比例朋分拆帳。因認被告蘇貫銜及江育宏均涉犯刑法第
    339條之4第1項第1款、第2款之三人以上冒用政府機關詐欺
    取財、洗錢防制法第11條第2項掩飾他人重大犯罪所得等罪
    嫌。
參、犯罪事實應依證據認定之，無證據不得認定犯罪事實；不能
    證明被告犯罪者，應諭知無罪之判決，刑事訴訟法第154條
    第2項、第301條第1項分別定有明文。又事實之認定應憑證
    據，如不能發現相當證據或證據不足以證明者，自不能以推
    測或擬制之方法，以為裁判之基礎；而認定犯罪事實所憑之
    證據，雖不以直接證據為限，間接證據亦包括在內，然無論
    直接或間接證據，其為訴訟上之證明，須於通常一般之人均
    不致於有所懷疑，而得確信其為真實之程度者，始得據之為
    有罪之認定，倘其證明尚未達到此一程度，而有合理性懷疑
    之存在時，即無從為有罪之認定（最高法院40年台上字第86
    號、76年台上字第4986號判例意旨參照）。又刑事訴訟法第
    161條第1項規定檢察官就被告犯罪事實，應負舉證責任，並
    指出證明之方法。因此，檢察官對於起訴之犯罪事實，應負
    提出證據及說服之實質舉證責任。倘其所提出之證據，不足
    為被告有罪之積極證明，或其指出證明之方法，無從說服法
    院以形成被告有罪之心證，基於無罪推定之原則，自應為被
    告無罪判決之諭知（最高法院92年度台上字第128號判例意
    旨可參）。
肆、追加起訴意旨認被告2人涉有上開上開犯行，是以下述證據
    為依據：
編號 證據名稱 待證事實 1 被告蘇貫銜於警詢及偵訊中之供述 被告蘇貫銜坦承於104年12月間加入車手集團，使用SKYPE暱稱「巨石強森」，提領詐欺款項之事實。 2 被告江育宏於警詢及偵訊中之供述 被告江育宏坦承於104年12月間透過被告楊政哲加入車手集團，使用SKYPE暱稱「克里斯汀貝爾」，並持銀聯卡提領詐欺款項之事實。 3 同案被告劉秉彥於警詢及偵訊中之供述 被告劉秉彥坦承加入詐欺集團擔任總車手頭，負責安排收錢、交（匯）錢及統管外務帳務，並使用SKYPE暱稱「香菇頭」、「劉建明」等事實。 4 同案被告劉丞哲於警詢及偵訊中之供述 被告劉丞哲坦承於104年12月間加入詐欺集團，負責轉帳作業，並於105年8月開始管理B組水房，負責轉帳作業及記載轉帳水房每日經手各詐欺話務機房或各同業轉帳水房之帳務等事實。 5 同案被告胡許秉榆於警詢及偵訊中之供述 被告胡許秉榆坦承綽號「阿苯」，於105年4月間擔任B組詐欺轉帳車手集團之銀聯卡外務，負責向車商拿取購買之大陸人頭金融帳戶再轉交予轉帳水房等事實。 6 同案被告楊政哲於警詢及偵訊中之供述 被告楊政哲矢口否認加入車手集團，亦無指使被告陳宥騰、江育宏提領詐欺款項等事實。 7 同案被告林弘宇於警詢及偵訊中之供述 被告林弘宇坦承於104年12月間加入車手集團，使用SKYPE暱稱「波多野結依」等，並持銀聯卡提領詐欺款項之事實。 8 同案被告陳宥騰於警詢及偵訊中之供述 證明被告陳宥騰坦承於104年11月間透過被告楊政哲加入車手集團，使用SKYPE暱稱「櫻木花道」，並持銀聯卡提領詐欺款項之事實。 9 內政部警政署刑事警察局搜索扣押筆錄、扣押物品目錄表、現場數位證物勘查報告房屋租任何契約書、銀聯卡、U盾、電腦、手機、帳冊、分享器、門號SIM卡、監視器錄影翻拍照片、SKYPE對話紀錄翻拍照片、現場照片 證明全部犯罪事實。 10 被害人楊二梅於大陸地區公安局所為之陳述 證明被害人楊二梅遭詐騙集團以涉及刑事案件等語，致被害人陷於錯誤而匯款至詐騙集團所指定之金融帳戶內，嗣由轉帳水房進行轉帳。 11 偽造之刑事逮捕令凍結管制令、刑事逮捕執行命令  
伍、雖被告2人均坦承犯行，然本院查：
一、不詳詐欺話務機房成員於104年12月20日至同年月28日陸續
    撥打電話聯繫被害人即大陸地區貴州省黔南州都勻市經濟開
    發區建設局出納楊二梅，假冒為中國農業銀行法務人員、上
    海市松江分局警官及中華人民共和國檢察院檢察官、北京檢
    察院檢察長，佯稱遭冒名申請金融帳戶而涉及跨國詐欺案件
    ，須清查名下及所任職單位之金融帳戶云云，致被害人陷於
    錯誤，依指示將所任職之都勻市○○○○區○設○於○○○○○○○號000
    00000000000000號帳戶及建設銀行帳號000000000000000000
    00號帳戶之帳號、U盾密碼、登錄密碼、支付密碼等資訊告
    知詐欺話務機房，使不詳詐欺轉帳機房人員分別將上開中國
    農業銀行及建設銀行帳戶內款項網路轉帳至其他金融帳戶等
    事實，業據被害人楊二梅於大陸大區公安局詢問時證述明確
    （106偵8528卷○000-000頁），此部分事實，可以認定。然
    不詳詐欺轉帳機房人員自上開中國農業銀行及建設銀行帳戶
    內將「多少款項」網路轉帳至「那些金融帳戶」等節，未見
    被害人楊二梅於上開公安局詢問時有所證述，此節仍須檢察
    官舉證證明。
二、檢察官未能舉證證明詐欺轉帳機房人員自上開中國農業銀行
    及建設銀行帳戶內將「多少款項」網路轉帳至「那些金融帳
    戶」等節：
　㈠雖檢察官認詐欺轉帳機房人員分別將上開中國農業銀行帳戶
    內款項共人民幣4636萬元以網路轉帳至其他49個大陸地區金
    融帳戶、將上開建設銀行帳戶內款項共人民幣7088萬元以網
    路轉帳至其他18個大陸地區金融帳戶，並提出中國公安部門
    製作之12.29案件架構圖、建設銀行及中國農業銀行資金流
    向表（一級）（106偵1144卷○000-000頁）以資證明。
　㈡然上開架構圖及資金流向表均為大陸公安單位所製作、整理
    之表格，並非原始之銀行帳戶交易明細資料，且該等表格僅
    籠統記載匯入帳號、銀行、戶名、總筆數及總金額等，並未
    具體記載各筆匯款時間及金額，內容有欠明確，該等架構圖
    及資金流項表等證據之證明力自低於原始之銀行交易明細資
    料。又大陸公安單位也未提出其他銀行帳戶交易明細資料予
    我國警方偵辦，經我國警方向大陸地區公安單位請求檢送完
    整帳戶交易資料，迄今未見陸方回覆等情，有內政部警政署
    刑事警察局偵查第七大隊106年11月14日、108年10月31日偵
    查報告在卷可稽（105金重訴6卷二37頁反面-44頁，106金重
    訴2卷四15-142頁），況檢察官也未提出其他可資查核上開
    架構圖及資金流向圖內所述資金流向正確性之證據資料，例
    如上開有罪部分之詐欺轉帳水房與詐欺話務機房之SKYPE對
    話紀錄、詐欺轉帳水房之帳冊等證據，故本院無從僅憑證明
    力欠佳之上開資金流向表等證據認定詐欺轉帳機房人員自上
    開中國農業銀行及建設銀行帳戶內將「多少款項」網路轉帳
    至「那些金融帳戶」。
三、大陸地區公安單位所提供在台落地取款資料與被害人楊二梅
    遭詐欺而自上開農業銀行及建設銀行所轉匯而出款項，欠缺
    證據可以連結：
　㈠雖檢察官提出大陸公安單位所製作之「陸方原始檔案名稱：
    銀行數據」、「陸方原始檔案名稱：貴州案件銀聯結果」、
    臺灣警方所製作之「被害人楊二梅遭重大詐欺案落地取款交
    易紀錄(代號「林大浪」轉帳車手集團提領詐騙款項部分)」
    （105金重訴6卷二45頁之之牛皮紙袋內光碟，106金重訴2卷
    ○000-000頁之牛皮紙袋內光碟，106金重訴2卷五36-160頁）
    ，用以證明被害人楊二梅遭詐欺而自上開農業銀行及建設銀
    行所轉匯而出款項，最終由車手持銀聯卡在臺灣提領而出。
    證人即偵辦本案刑事局七大隊副隊長呂松浩於本院審理時證
    稱：陸方提供我方的原始數據兩個檔，一個是網路轉帳交易
    明細，一個是在台取款交易明細，在台取款交易明細有這些
    卡號在大陸所屬銀行、帳號、在台灣提領時間、金額、在哪
    個機台提領，我方主要就陸方提供的報表去篩選，檔案名稱
    「鄒奇峰所屬轉帳車手集團在臺落地取款銀聯卡交易記錄暨
    提款影像」是依照陸方提供的提款記錄經整理跟本案有關的
    數據資料，反黑部分是我們在徐宇均他們轉帳水房裡面有比
    對到的車單，紅字部分是楊政哲在現場被抓時，身上查扣的
    卡片帳戶，藍字部分是林弘宇被抓時，查扣他的卡片，表格
    後面有把他們提領的畫面，只要銀行有提供，我們就有截錄
    起來附在檔案最後面，若沒有附，就是銀行可能因機器壞掉
    ，無法提供。編號1的部分第一個檔案「貴州案件銀聯結果
    」，鄒奇峰所屬轉帳車手集團檔案的報表就是由這份檔案整
    理出來的等語（106金重訴2卷五25、28-30頁），足見上開
    大陸公安單位所提供之「貴州案件銀聯結果」係車手在臺灣
    使用大陸金融帳戶銀聯卡提款資料，而「被害人楊二梅遭重
    大詐欺案落地取款交易紀錄(代號「林大浪」轉帳車手集團
    提領詐騙款項部分)」則係臺灣警方依該陸方資料所製作而
    成。
　㈡然證人呂松浩於本院審理時證述：就陸方所提供一級帳戶層
    轉到落地交易明細中間的資金來源這點，這部分就是我們偵
    辦此案最困難的…因為這件案子金額太大，所使用得帳戶從
    大車、中車、小車，帳戶非常的多…所以陸方一直以來也無
    法做出完整的金流圖等語（106金重訴2卷五27頁），且上開
    108年10月31日偵查報告也敘明：陸方未提供詐騙款項由第
    一級帳戶轉至第二級帳戶再轉至第三級帳戶等之層轉資金流
    向圖…惟陸方因本案詐騙金額龐大，涉案大陸金融帳戶多達
    數千個，詐騙資金流向複雜，故陸方迄今均未提供完整資金
    流向等語，有該偵查報告在卷可稽（106金重訴2卷四16頁）
    ，此外，檢察官未能舉證證明詐欺轉帳機房人員自上開中國
    農業銀行及建設銀行帳戶內將款項網路轉帳至「那些金融帳
    戶」等節，已說明如前，足見陸方所提供上開「貴州案件銀
    聯結果」或台灣警方依此而製作「被害人楊二梅遭重大詐欺
    案落地取款交易紀錄(代號「林大浪」轉帳車手集團提領詐
    騙款項部分)」，均與被害人楊二梅遭詐欺而自上開農業銀
    行及建設銀行所轉匯而出款項間，欠缺證據資料可以連結，
    亦即檢察官無法舉證證明陸方提供之在台落地取款帳戶內款
    項，就是被害人楊二梅遭詐欺自上開農業銀行及建設銀行匯
    出之款項。
四、檢察官未能舉證證明提款車手即被告蘇貫銜、江育宏於附件
    所示之104年12月21日至104年12月31日持銀聯卡提領之款項
    為被害人楊二梅遭詐欺而匯出之款項：
  ㈠被告蘇貫銜、江育宏於104年12月21日至104年12月31日間持
    上開在台取款帳戶資料內之銀聯卡提款，提領金額共計人民
    幣1553萬2236元（各次提領時間、地點、金額及銀聯卡卡號
    均如附件所示）等情，業據被告蘇貫銜、江育宏坦承不諱（
    106偵8528卷三44-46頁反面、68-74、83-85，106偵1144卷
    二143-145、174-175頁，106金重訴2卷一166頁，106金重訴
    2卷二48頁），並有被害人楊二梅遭重大詐欺案落地取款交
    易紀錄在卷可稽（106金重訴2卷五36-160頁），此部分事實
    ，可以認定。　
　㈡檢察官認被告蘇貫銜、江育宏涉有上開罪嫌，係以台灣警方
    委請大陸公安就在台取款之大陸帳戶設定即時監控，一有人
    持被監控之大陸帳戶銀聯卡提款，臺灣警方隨即收到警示通
    知，而於105年1月20日、21日在桃園市境內查獲被告楊政哲
    、林弘宇持警示之大陸帳戶銀聯卡在台提款，並在被告楊政
    哲身上扣得銀聯卡5張（卡號詳106金重訴2卷四34-35頁螢光
    色標示部分）、在被告林弘宇身上扣得銀聯卡8張（卡號詳1
    06金重訴2卷四51頁），該等銀聯卡卡號經比對均與上開在
    台取款大陸帳戶明細內之帳號相符，臺灣警方再依上開在台
    取款大陸帳戶明細內之提領機台及銀聯卡卡號調閱提領紀錄
    及我國內之自動櫃員機影像等資料，查出被告蘇貫銜、江育
    宏於104年12月21日至104年12月31日間持上開在台取款帳戶
    名細內之銀聯卡卡提款，提領金額共計人民幣1553萬2236元
    （各次提領時間、地點、金額及銀聯卡卡號均如附件所示）
    等情，業據證人呂松浩於本院審理時證述：我們偵辦方式是
    從提款開始下手…就落地取款部分有請陸方協助設定監控，
    設定監控的卡就是檔案「貴州案件銀聯結果」，這些卡片就
    是現場車手在領的卡片，我們請他們將現場車手所使用的卡
    片，全部做設定…當陸方設定完，寄了一支手機給我們，這
    些取款卡只要有人提領，資訊就會馬上跳出，於是我們依照
    在卡片在台灣提領時，所跳出的訊息，在楊梅跟中壢，分別
    抓到楊政哲跟林宏宇等語（106金重訴2卷五25、31頁），並
    有上開108年10月31日偵查報告在卷可稽（106金重訴2卷四1
    6-17頁），足見台灣警方查獲被告蘇貫銜、江育宏持大陸帳
    戶銀聯卡提領款項均係以陸方所提供之在台取款大陸帳戶明
    細即「貴州案件銀聯結果」內所記載之帳戶帳號為依據。
　㈢然陸方所提供「貴州案件銀聯結果」與被害人楊二梅遭詐欺
    而自上開農業銀行及建設銀行所轉出款項間，欠缺證據資料
    可以證明兩者關聯性，已經本院說明如前，且被告林弘宇遭
    查扣手機內之SKYPE對話紀錄、被告楊政哲遭查扣手機內之S
    KYPE及微信對話紀錄均無任何與被害人楊二梅有關之內容，
    有該等對話紀錄在卷可稽（105偵2923卷47-49頁，105偵299
    8卷102-117頁反面），檢察官又未能提出其他證據證明兩者
    間之關聯性，故本院無從認定被告蘇貫銜、江育宏於104年1
    2月21日至104年12月31日持銀聯卡提領款項，即為被害人楊
    二梅遭詐欺而匯出後層轉至該等帳戶內款項。雖被告蘇貫銜
    、江育宏、林弘宇、楊政哲、陳宥騰均於本院準備程序及審
    理時均自白犯行，然依刑事訴訟法第156條第2項規定，被告
    自白不得採為認定犯罪事實之唯一證據，尚須有其他證據可
    滋補強，而上開被告均係受指示提領款項，無從知悉提領款
    項來源為何，此從上開被告歷次供述內容均未供述所提領之
    款項來源是否與被害人楊二梅有關等情，甚至被告蘇貫銜、
    江育宏、林弘宇均於本院準備程序時供稱認為提領款項為賭
    博款項等語（106金重訴2卷一166頁，106金重訴2卷二48、9
    0頁）甚明，可見上開被告自白內容均係籠統認罪，並未具
    體供述提領款項與被害人楊二梅之關係，自難以上開被告之
    自白相互補強。
　㈣既檢察官未能舉證證明被告蘇貫銜、江育宏所提領款項即為
    被害人楊二梅遭詐欺所匯出款項，依罪證有疑、利於被告之
    原則，本院自應對被告2人為有利之認定，而認被告2人所提
    領款項與被害人楊二梅無關。此外。檢察官未能提出證據證
    明該等款項是否為其他詐欺被害人所匯出後層轉款項，自難
    認被告蘇貫銜、江育宏有追加起訴意旨所載之加重詐欺及洗
    錢罪嫌。
五、綜上所述，檢察官舉證內容無法使本院形成認定提款車手即
    被告蘇貫銜、江育宏於附件所示之104年12月21日至104年12
    月31日持銀聯卡提領之款項為被害人楊二梅遭詐欺而匯出款
    項之心證，依罪證有疑、利於被告之原則，應將此事實不明
    之利益歸於上開被告22人。此外，無其他積極證據足資證明
    被告2人涉犯上開犯行，自應為無罪之諭知。
據上論斷，應依刑事訴訟法第301條第1項，判決如主文。
本案經檢察官鍾信一追加起訴，檢察官劉建良到庭執行職務。
中　　華　　民　　國　　111 　年　　9 　　月　　30　　日
                  刑事第十一庭  審判長法  官  潘政宏
　　　　　　　　　　　　　　　　　　  法  官  翁健剛
　　　　　　　　　　　　　　　　　　  法  官  林育駿
以上正本證明與原本無異。
如不服本判決應於收受判決後20日內向本院提出上訴書狀，並應
敘述具體理由。其未敘述上訴理由者，應於上訴期間屆滿後20日
內向本院補提理由書(均須按他造當事人之人數附繕本)「切勿逕
送上級法院」。 
        　　　　　　　　　　　　　　　書記官　翁珮華
中　　華　　民　　國　　111 　年　　9 　　月　　30　　日
附件